# 计算比较期间扣非后加权平均净资产收益率

提问人：qd6zf 时间：2014-04-10 10:44:49
《信息披露编报规则第 9 号——净资产收益率和每股收益的计算及披露》（证监会•2010年修订） 第 4 条 报告期发生同一控制下企业合并的，计算比较期间扣除非经常性损益后的加权平均净资产收益率时，被合并方的净资产不予加权计算（权重为零）。 第 8 条 报告期内发生同一控制下企业合并，计算比较期间扣除非经常性损益后的每股收益时，合并方在合并日发行的新股份不予加权计算（权重为零）。
计算比较期间扣非后相关指标时，分母是不考虑被合并方的净资产，及合并被合并方时发行的新股，那么报告期的扣非归母净利润应该也不包括合并日后从被合并方合并进来的净利润吧？否则不对应啊。
如果是这样的话，计算比较期间扣非后相关指标时，相当于按合并没发生一样进行计算不就可以了吗，能否这样简单理解？

回答人：chenyiwei
不应这样理解。 在本年度内涉及同一控制下企业合并的情况下，计算扣非后的净资产收益率时，被合并方的净资产从合并日开始纳入加权计算，合并日前的变动情况不纳入分母；计算每股收益时，作为合并对价新发行的股份数从合并日开始加权。这都是与“同一控制下企业合并产生的子公司期初至合并日的当期净损益”整体上构成一项非经常性损益，不纳入两个计算公式的分子的处理方式是对应的。 被合并方在合并日后的净利润（扣除非经常性损益后）当然要纳入两个指标计算公式中的分子。

提问人：qd6zf 时间：2014-04-11 18:21:35
多谢版主解答，为了讨论，我将原法规的几层意思分别标注序号，如下：
第四条 ①报告期发生同一控制下企业合并的，计算加权平均净资产收益率时，被合并方的净资产从报告期期初起进行加权；②计算扣除非经常性损益后的加权平均净资产收益率时，被合并方的净资产从合并日的次月起进行加权。③计算比较期间的加权平均净资产收益率时，被合并方的净利润、净资产均从比较期间期初起进行加权；④计算比较期间扣除非经常性损益后的加权平均净资产收益率时，被合并方的净资产不予加权计算（权重为零）。
我理解版主的解答是针对第②层意思的；我想问的是第④层意思的理解，尤其是原法规中还特意指出“（权重为零）”。
多了一个“比较期间”，请版主再细看一下。

回答人：chenyiwei
④是针对比较期间扣非后净资产收益率计算的。既然根据②，在本期内被合并方的净资产也是从合并日次月起纳入加权，之前的月份不纳入，那么在计算更早年度的比较数据时，自然就更不应纳入加权计算了，所以会在④中特别强调“权重为零”。这也是与计算以前年度扣非后净资产收益率时，分子要完全剔除同一控制下被合并方的收益对应的，即分子和分母都剔除同一控制下合并的影响。

提问人：hrtsex 时间：2016-11-05 12:06:31
请教陈版，计算合并当期净资产收益率时，合并层面当期资本公积的减少（金额为比较期间被合并方的实收资本和资本公积）是否需要作为“其他交易或事项引起的、归属于公司普通股股东的净资产增减变动”进行加权平均计算呢？

回答人：chenyiwei
需要。这部分权益变动实际上对应着现金等资产的减少。